【裁判字號】    97,消債更,914
【裁判日期】    980224
【裁判案由】    更生事件
【裁判全文】
臺灣臺南地方法院民事裁定           97年度消債更字第914號
聲  請  人
即  債務人  甲○○
上列當事人聲請消費者債務清理事件，本院裁定如下：
    主  文
債務人甲○○自民國九十八年二月二十四日下午四時起開始更生
程序。
    理  由
一、按債務人不能清償債務或有不能清償之虞，得依本條例所定
    更生或清算程序，清理其債務。債務人無擔保或無優先權之
    債務總額未逾新臺幣一千二百萬元者，於法院裁定開始清算
    程序或宣告破產前，得向法院聲請更生。法院開始更生程序
    之裁定，應載明其年、月、日、時，並即時發生效力，消費
    者債務清理條例第3 條、第42條第1 項、第45條第1 項分別
    定有明文。次按，債務人對於金融機構因消費借貸、自用住
    宅借款、信用卡或現金卡契約而負債務，在聲請更生或清算
    前，應提出債權人清冊，以書面向最大債權金融機構請求協
    商債務清償方案，並表明共同協商之意旨，債務人與金融機
    構協商成立者，不得聲請更生或清算，但因不可歸責於己之
    事由，致履行顯有重大困難者，不在此限。本條例施行前，
    債務人依金融主管機關協調成立之中華民國銀行公會會員，
    辦理消費金融案件無擔保債務協商機制與金融機構成立之協
    商，準用前項之規定。消費者債務清理條例第151 條第1 、
    5 、6 項亦定有明文。
二、本件聲請意旨略以：聲請人即債務人甲○○目前任職於健興
    企業有限公司，從事水電臨時工作，平均每月收入約新台幣
    （下同）15,000元，除該筆收入外，名下僅有汽車1輛，然
    累積債務總額達2,833,230元，負債顯然超過資產，已達不
    能清償債務或有不能清償之虞之程度。聲請人雖曾於民國95
    年8月25日依照中華民國銀行公會會員辦理消費金融案件無
    擔保債務協商機制與債權人國泰世華商業銀行等15家銀行成
    立協商，約定自95年9月起，分120期，利率6%，於每月10日
    支付25,536元，至全部清償為止；然聲請人於履行協商債務
    期間原從事康樂隊工作業已解散，在工作難以尋找之下，已
    無法維持基本生活費支出，經努力籌款仍無力繳納，於96年
    6 月共付11期後終告毀諾，聲請人實有不可歸責於己致履行
    顯有重大困難之事由，且聲請人之無擔保或無優先權債務總
    額未逾1,200萬元，復未經法院裁定開始清算程序或宣告破
    產，爰依法向本院聲請更生等語。
三、經查：
  (一)聲請人主張之上開事實，業據其提出財產及收入狀況說明書
    、戶籍謄本、財政部國稅局92、93、94、95、96年度綜合所
    得稅各類所得資料清單、財產歸屬資料清單、財團法人金融
    聯合徵信中心當事人綜合信用報告、任職證明、無擔保還款
    計畫書、台灣企銀存摺、郵局存摺等為證，另經本院調取聲
    請人之郵政、勞保、健保、集保及稅務電子閘門財產所得調
    件明細表在卷可稽，復依聲請人於履行協商債務期間平均每
    月薪資約15,000元，有該聲請人所提之薪資證明書附卷可憑
    ，堪認聲請人確已達不能清償債務或有不能清償之虞之程度
    。
  (二)而聲請人雖曾於消費者債務清理條例施行前，與各債權銀行
    就無擔保債務成立協商，約定自95年9月起，分120期，利率
    6%，每月償還25,536元等情，有協議書、無擔保債務還款計
    劃附卷可按，然聲請人在履行協商債務期間平均每月收入約
    15,000元，並依臺灣省96年每月每人最低生活費係9,509元
    計算，以聲請人每月所領之薪資扣除其最低生活費9,509元
    ，聲請人實不足以支付其之前與各債權銀行就無擔保債務成
    立協商所約定每月應償還之25,536元。又聲請人之配偶許劉
    秀蘭名下雖有財產，但因有高額貸款仍須支付，故無法扶養
    聲請人。因而，聲請人主張有不可歸責於己之事由，致履行
    上開協議顯有重大困難，堪予採信。
四、綜上所述，聲請人僅係一般消費者，並未從事營業，其已達
    不能清償債務或有不能清償之虞之程度，其中無擔保或無優
    先權之債務，在1200萬元以下，之前雖與各債權銀行達成協
    議，但因不可歸責於己之事由，致履行上開協議顯有重大困
    難，且未經法院裁定開始清算程序或宣告破產，又查無消費
    者債務清理條例第6 條第3 項、第8 條或第46條各款所定駁
    回更生聲請之事由存在，則債務人聲請更生，應屬有據，爰
    裁定如主文。
中    華    民    國    98    年    2    月    24     日
                  民事第二庭  法  官     李杭倫
上為正本係照原本作成。
本件不得抗告。
本裁定已於98年2月24日下午4時公告。
中    華    民    國    98    年    2    月    24     日
                              書記官     蔡曉卿


司法院資訊處製作；財團法人民間司法改革基金會備份。
